臺灣臺北地方法院刑事判決　　　　　　　95年度易字第2202號
公　訴　人　臺灣臺北地方法院檢察署檢察官
被　　　告　乙○○原名余松倫.
　　　　　　　　　　　號3樓
指定辯護人　本院公設辯護人丙○○
上列被告因詐欺案件，經檢察官提起公訴（95年度偵字第7834號）
，本院判決如下：
    主  文
乙○○無罪。
　　理　由
一、公訴意旨略以：被告乙○○可預見將自己之金融帳戶提供給
    他人使用，可能供作他人詐欺不特定人之用，竟基於幫助他
    人詐欺之犯意，於民國95年2 月10前某時，在不詳地點將自
    己所有之臺北富邦銀行民生分行帳戶（帳號：000000000000
    ）提供與真實姓名、年籍均不詳之人使用，嗣95年2 月10日
    被害人甲○○上網買受「天堂」遊戲之天幣，依賣方之指示
    將購買天幣之代價新臺幣（下同）19,000元匯至上開帳戶，
    惟發現竟未購得賣方所稱之天幣時，始知受騙，經警循線而
    查獲上情。因認被告涉犯刑法第30條第1項、第339條第1 項
    之幫助詐欺取財罪嫌等語。
二、按犯罪事實應依證據認定之，無證據不得推定其犯罪事實；
    而不能證明被告犯罪者，應諭知無罪之判決，刑事訴訟法第
    154條第2項、第301條第1項分別定有明文。又事實之認定，
    應憑證據，如未能發現相當證據，或證據不足以證明，自不
    能以推測或擬制之方法，為裁判基礎；且認定犯罪事實所憑
    之證據，雖不以直接證據為限，間接證據亦包括在內，然而
    無論直接證據或間接證據，其為訴訟上之證明，須於通常一
    般之人均不致有所懷疑，而得確信其為真實之程度者，始得
    據為有罪之認定，倘其證明尚未達到此一程度，而有合理之
    懷疑存在而無從使事實審法院得有罪之確信時，即應由法院
    為諭知被告無罪之判決，亦經最高法院40年台上字第86號、
    76年度台上字第4986號著有判例意旨可資參照。
三、本件公訴人認被告涉犯幫助詐欺取財罪嫌，無非係以被告自
    承開設有上開金融帳戶、被害人甲○○證述其受詐騙之情形
    ，並有匯款明細表、臺北富邦銀行帳戶往來明細表及該行民
    生分行95年5月16日北富銀民生字第95041號函文等件資為論
    據。訊據被告則堅詞否認有何公訴人所指之幫助詐欺取財犯
    行，辯稱：伊患有重度憂鬱症，可領取臺北市政府社會局之
    身心障礙津貼，該津貼均按月直接匯入伊所有上開臺北富邦
    銀行民生分行帳戶內，伊即不可能將該銀行帳戶販賣或提供
    與他人使用，伊在發覺該銀行帳戶存摺及提款卡不見後，即
    向派出所報案，而在向銀行辦理掛失時，才知道該帳戶已被
    列為警示帳戶，伊並無幫助詐欺之犯行等語。
四、經查：
  (一)被告因身心障礙，臺北市政府社會局按月提供津貼，該津貼
    均直接匯入被告所有上開臺北富邦銀行民生分行帳戶，在本
    件被害人甲○○於95年2 月10日受人詐騙而匯入19,000元至
    上開帳戶前，臺北市政府社會局猶於95年1 月27日將身心障
    礙津貼匯入被告所有上開帳戶等情，此有上開帳戶之資金往
    來明細表在卷可稽（偵卷第11、12頁）。被告既以上開金融
    帳戶作為按月領取身心障礙津貼之用，有無為蠅頭小利而販
    賣或無償交付上開金融帳戶供他人使用，而造成自己日後領
    取身心障礙津貼之困擾之動機及主觀犯意，即非無疑。
  (二)被告係於95年2月15日下午1時20分許前往臺北富邦銀行民生
    分行辦理提款時，才發覺上開帳戶已被列為警示帳戶，隨即
    向臺北市政府警察局松山分局報案，此有該分局95年12月26
    日函文檢附受理各類案件紀錄表及偵訊筆錄在卷可證（本院
    卷第30、33頁）。被告既於發覺自己所有上開銀行帳戶被列
    為警示帳戶後，隨即主動前往警察局報案，且表示因為記憶
    不好而將密碼記在存摺上，則被告辯稱該存摺、提款卡遭人
    盜用等情，即非全然無據。
五、綜上所述，本件被告所有上開金融帳戶既可能係遭人盜用，
    且被告並無販賣或無償交付上開金融帳戶供他人使用之動機
    與目的，則公訴人所舉之證據，尚無法證明被告確有幫助詐
    欺取財之犯意。本院對於卷內訴訟資料經逐一剖析，參互審
    酌，尚無從獲得有罪之心證，揆諸前開法律規定及判例意旨
    所示，應諭知被告無罪之判決，以示慎審。
據上論斷，應依刑事訴訟法第301條第1項，判決如主文。
本案經檢察官於知慶到庭執行職務。
中    華    民    國    96    年    3     月     12   日
                  刑事第六庭  審判長法  官 周占春
                                    法  官 林晏如
                                    法  官 林孟皇
本正本證明與原本無異。
如不服本判決，應於判決送達後10日內向本院提出上訴狀（應抄
附繕本）。告訴人或被害人如對於本判決不服者，應具備理由請
求檢察官上訴，其上訴期間之計算係以檢察官收受判決正本之日
期為準。
                                    書記官 宋德華
中    華    民    國    96    年    3     月     12   日
